【裁判字號】    98,台上,7106
【裁判日期】    981126
【裁判案由】    搶奪等罪
【裁判全文】
最高法院刑事判決            九十八年度台上字第七一０六號
上  訴  人  甲○○
上列上訴人因搶奪等罪案件，不服台灣高等法院台中分院中華民
國九十八年九月九日第二審判決（九十八年度上訴字第一六八一
號，起訴案號：台灣台中地方法院檢察署九十八年度偵字第六九
六八、九○七○號），提起上訴，本院判決如下：
    主  文
上訴駁回。
    理  由
壹、關於搶奪部分：
按刑事訴訟法第三百七十七條規定：上訴於第三審法院，非以判
決違背法令為理由，不得為之；是提起第三審上訴，應以原判決
違背法令為理由，係屬法定要件。且必須依據卷內資料為具體之
指摘，並足據以辨認原判決已具備違背法令之形式，始屬相當。
本件原判決認定上訴人甲○○有其事實欄之一之(一)、(三)所載搶奪
犯行，因而維持第一審論上訴人以意圖為自己不法之所有，而搶
奪他人之動產共二罪（均累犯），各量處有期徒刑九月，並與上
訴人另犯竊盜罪所處有期徒刑六月（此部分業經原審判決確定）
合併定其應執行之刑為有期徒刑一年十月，及諭知應於刑之執行
前，令入勞動場所強制工作三年之判決，而駁回上訴人在第二審
對於此等部分之上訴。已詳敘其所憑證據及認定之理由，對於上
訴人所辯何以不足採信，亦詳加指駁及說明，俱有卷存證據資料
可資覆按。上訴人上訴意旨雖略以：伊犯後坦認犯行，態度良好
，且伊有正當職業，並負擔家計，惟原判決卻援引前科資料認伊
有犯罪習慣，而諭知應於刑之執行前，令入勞動場所強制工作三
年，不啻一罪兩罰，顯屬過苛云云。惟第一審判決依卷內前案資
料紀錄表所載，認上訴人自民國八十五年起至九十七年間止，已
有多次犯罪（賭博、煙毒、詐欺、妨害公務、竊盜、強奪及毒品
等）前科紀錄，不知悔改又犯本件搶奪二罪（同案另犯竊盜罪）
，因認上訴人顯有犯罪習慣，若不及早預防矯治，恐有再犯之虞
，為矯正其偏差人格及藉犯罪取得經濟來源之惡習，經審酌其行
為之常習性、嚴重性、危險性及對其未來行為之期待性，並依比
例原則衡量後，為促其養成勞動習慣，俾將來出監後能有謀生之
技能，不致再犯而危害社會安全，乃依刑法第九十條第一項、第
二項前段規定，諭知應於刑之執行前令入勞動場所強制工作，期
間為三年，已詳敘其理由，經核於法無違。且強制工作係屬保安
處分之一種，其功能與刑罰各有不同，應無所謂一罪兩罰或處罰
過苛之情形。原判決因而維持第一審判決，於法亦無不合。上訴
意旨並未依據卷內資料具體指摘原判決有何違法情形，徒憑己意
，漫謂第一審判決諭知其強制工作三年，係一罪兩罰，原判決予
以維持，顯屬過苛云云，自不足據以辨認原判決已具備違背法令
之形式。揆之首揭說明，其此等部分之上訴為違背法律上之程式
，應併予駁回。
貳、竊盜部分：
按刑事訴訟法第三百七十六條所列各罪之案件，經第二審判決者
，不得上訴於第三審法院，法有明文。本件上訴人被訴竊盜部分
，原判決係維持第一審依刑法第三百二十條第一項論處罪刑之判
決。核屬刑事訴訟法第三百七十六條第二款之案件，依首開說明
，既經第二審判決，自不得上訴於第三審法院，上訴人對此部分
一併提起上訴，顯為法所不許。其此部分上訴為不合法，亦應予
駁回。
據上論結，應依刑事訴訟法第三百九十五條前段，判決如主文。
中    華    民    國  九十八  年   十一   月  二十六  日
                      最高法院刑事第八庭
                          審判長法官  洪  文  章
                                法官  王  居  財
                                法官  郭  毓  洲
                                法官  黃  梅  月
                                法官  邱  同  印
      本件正本證明與原本無異
                                      書  記  官
中    華    民    國  九十八  年   十一   月   三十   日
                                                      K


司法院資訊處製作；財團法人民間司法改革基金會備份。
